臺灣高雄地方法院刑事判決
111年度金簡上字第52號
上  訴  人  臺灣高雄地方檢察署檢察官
被      告  廖苑秀



輔  佐  人  廖建凱
上列上訴人因被告違反洗錢防制法等案件，不服本院高雄簡易庭
中華民國111年5月25日111年度簡字第979號刑事簡易判決（聲請
簡易判決處刑案號：臺灣高雄地方檢察署110年度偵字第11061號
，移送併辦案號：臺灣嘉義地方檢察署110年度偵字第11097號）
，提起上訴，本院管轄之第二審合議庭判決如下：
    主  文
原判決撤銷。
廖苑秀幫助犯洗錢防制法第十四條第一項之洗錢罪，處有期徒刑
貳月，併科罰金新臺幣伍萬元，罰金如易服勞役，以新臺幣壹仟
元折算壹日。未扣案之犯罪所得即免除新臺幣肆萬元債務之利益
沒收，於全部或一部不能沒收或不宜執行沒收時，追徵其價額。
    事  實
一、廖苑秀雖預見將個人金融帳戶交付他人使用，可能供犯罪集
    團作為詐欺取財或其他財產犯罪之工具，且倘犯罪集團自該
    金融帳戶提領被害人所匯款項，將致掩飾、隱匿他人犯罪所
    得去向之效果，藉以逃避國家追訴、處罰，竟仍基於容任上
    開結果發生亦不違背其本意之幫助詐欺取財及幫助洗錢不確
    定故意，於民國109年11月26日12時47分前稍早之不詳時間
    ，將其所申設之中華郵政股份有限公司帳號00000000000000
    號帳戶（下稱郵局帳戶）之存摺、提款卡及密碼交予李政達
    ，再由李政達轉交予真實姓名及年籍不詳、綽號為「山竹」
    之成年人及所屬之詐欺集團成員使用。嗣詐欺集團成員取得
    上開帳戶資料後，即共同意圖為自己不法之所有，基於詐欺
    取財及洗錢之犯意聯絡，於附表所示之時間及詐騙方式，詐
    騙附表所示之人，致渠等陷於錯誤，依指示於附表所示之時
    間轉匯如附表所示之款項至郵局帳戶內，並均旋遭上開詐欺
    集團成員提領一空，達到掩飾、隱匿詐欺取財犯罪所得去向
    之目的。嗣經附表所示之人察覺受騙，報警處理而循線查獲
    上情。
二、案經粘盈盈訴請屏東縣政府警察局東港分局報告臺灣高雄地
    方檢察署檢察官偵查起訴，及江明麒訴請新竹市政府警察局
    第一分局報告臺灣嘉義地方檢察署檢察官偵查後移送併辦。
    理  由
一、證據能力部分因當事人均不爭執（本院金簡上卷第107及146
    頁），依司法院「刑事判決精簡原則」，得不予說明。
二、上開犯罪事實，業據被告廖苑秀（下稱被告）於本院審理時
    坦承不諱（本院金簡上卷第145頁），核與證人即告訴人粘
    盈盈、江明麒於警詢之證述（警卷第3至11頁、偵二卷第6至
    8頁）相符，復有告訴人粘盈盈及江明麒分別提出之通訊體
    對話紀錄截圖（警卷第37至141頁、偵二卷第21頁）、本案
    郵局帳戶之客戶基本資料及交易明細資料（偵二卷第10至11
    頁）等件附卷可參，足認被告前開任意性自白與事實相符，
    堪予採信。從而，本件事證明確，被告犯行洵堪認定，應予
    依法論科。
三、論罪科刑及上訴論斷部分
　㈠按行為人提供金融帳戶提款卡及密碼予不認識之人，非屬洗
    錢防制法第2條所稱之洗錢行為，不成立同法第14條第1 項
    一般洗錢罪之正犯，惟如行為人主觀上認識該帳戶可能作為
    收受及提領特定犯罪所得使用，他人提領後即產生遮斷資金
    流動軌跡以逃避國家追訴、處罰之效果，仍基於幫助之犯意
    而提供，應論以幫助犯同法第14條第1項之一般洗錢罪（最
    高法院108年度台上大字第3101號裁定意旨可參）。次按刑
    法上之幫助犯，係對於犯罪與正犯有共同之認識，而以幫助
    之意思，對於正犯資以助力，而未參與實施犯罪之行為者而
    言。查被告提供上開郵局帳戶存摺、提款卡及密碼予詐欺集
    團成員詐騙他人之財物及洗錢，係基於幫助他人詐欺取財、
    洗錢之未必故意，且所為亦屬該2 罪構成要件以外之行為，
    而應論以幫助犯。
　㈡核被告所為，係犯刑法第30條第1項前段、第339條第1項之幫
    助詐欺取財罪，及刑法第30條第1項前段、洗錢防制法第14
    條第1項之幫助洗錢罪。
　㈢又被告以一行為提供郵局帳戶之存摺、提款卡及密碼，幫助
    詐欺集團成員詐欺附表所示告訴人之財物，及幫助詐欺集團
    成員遮斷金流，以逃避國家追訴、處罰，係一行為觸犯數罪
    名，為想像競合犯，應依刑法第55條規定，從一重論以刑法
    第30條第1項前段、洗錢防制法第14條第1項之幫助洗錢罪。
    檢察官聲請簡易判決處刑意旨漏未論及被告涉犯幫助洗錢罪
    ，惟此部分與聲請意旨所論幫助詐欺取財罪有想像競合犯之
    裁判上一罪關係，依刑事訴訟法第267條之規定，亦為聲請
    效力所及，且本院於審理中已依法告知被告上開罪名，應無
    礙被告防禦權之行使，是本院應併予審究。又被告係基於幫
    助之犯意為上開犯行，並未實際參與詐欺取財及洗錢之構成
    要件行為，所犯情節較正犯輕微，爰依刑法第30條第2項之
    規定，按正犯之刑減輕之。又被告於本院審理中坦承涉犯洗
    錢犯行，應依洗錢防制法第16條第2項之規定減輕其刑，並
    與前開減輕事由依法遞減之。至檢察官移送併辦書分別所載
    之犯罪事實，雖未據檢察官聲請簡易判決處刑，惟該部分與
    聲請簡易判決處刑所載犯罪事實部分，有想像競合犯之裁判
    上一罪關係，為聲請簡易判決處刑之效力所及，本院自應併
    予審理，併予敘明。
　㈣原審判決認被告犯行事證明確，予以論罪科刑，固非無見。
    惟查被告於本院審理時終能坦承犯行，原審未及審酌此部分
    ，而未適用洗錢防制法第16條第2項規定，容有未洽。至於
    檢察官應告訴人粘盈盈之請求，以原審判決量刑過輕為由提
    起上訴部分，因原審判決量刑業已將當時所能審酌之事由詳
    載於原審判決書內，且原審量刑並未逾法定刑之範圍，亦無
    何量刑權限濫用之情，檢察官認為原審判決量刑過輕，自非
    可採，故檢察官上訴部分為無理由，惟原審判決既有如上未
    臻妥適之處，仍應由本院將原審判決撤銷改判，併予敘明。
　㈤爰以行為人之責任為基礎，審酌被告輕率提供郵局帳戶予他
    人，致該郵局帳戶遭詐欺集團成員用以作為詐欺取財及洗錢
    之不法工具，助長詐欺犯罪風氣之猖獗，掩飾或隱匿詐欺贓
    款款項之去向及所在，增加被害人尋求救濟及偵查機關查緝
    犯罪之困難，嚴重危害財產交易安全與社會經濟秩序，所為
    實有不該，且被告迄至本院言詞辯論終結仍未與告訴人成立
    調解或賠償告訴人之損失，尚無彌補自己過錯之具體作為。
    惟念被告犯後尚能於本院審理時坦承犯行，非無悔意，犯後
    態度尚可，復衡以被告如臺灣高等法院被告前案紀錄表所示
    前科素行、自陳高職畢業、現因案發後之頭部重大外傷，領
    有極重度身心障礙證明，目前無法自理生活而必須全日居住
    於看護之家（本院金簡上卷第59、61、73及152頁）等一切
    情狀，量處如主文第2項所示之刑，並就併科罰金刑部分諭
    知易服勞役之折算標準。
四、沒收
　㈠被告於警詢時自承其因交付郵局帳戶而抵銷積欠「山竹」之4
    萬元債務等語（警一卷第8頁），堪認被告交付郵局帳戶實
    際獲有免除4萬元債務之利益，此部分核屬其犯罪所得，且
    未據扣案，應依刑法第38條之1第1項前段、第3項規定宣告
    沒收，於全部或一部不能沒收或不宜執行沒收時，追徵其價
    額。
　㈡又告訴人粘盈盈及江明麒匯入郵局帳戶之款項，業由詐欺集
    團成員提領一空，即非屬被告所有，亦非在被告實際掌控中
    ，其就所掩飾、隱匿之財物不具所有權及事實上處分權，此
    等款項即無從依洗錢防制法第18條第1項之規定宣告沒收，
    併予敘明。　
據上論斷，依刑事訴訟法第455條之1第1項、第3項、第364條、
第369條第1項前段、第299條第1項前段，判決如主文。
本案經檢察官廖春源聲請簡易判決處刑，檢察官蔡英俊聲請移送
併辦，檢察官周容到庭執行職務。　
中　　華　　民　　國　　111 　年　　12　　月　　 8　　日
                  刑事第九庭    審判長法　官  陳芸珮
　　　　　　　　　                    法  官  黃三友
　　　　　　　　　                    法  官  林育丞
以上正本證明與原本無異。
不得上訴。
中　　華　　民　　國　　111 　年　　12　　月　　8 　　日
　　　　　　　　　　　　　　　　　　  書記官  鄭益民　
附錄本案論罪科刑法條：
刑法第30條
幫助他人實行犯罪行為者，為幫助犯。雖他人不知幫助之情者，
亦同。
幫助犯之處罰，得按正犯之刑減輕之。
刑法第339條
意圖為自己或第三人不法之所有，以詐術使人將本人或第三人之
物交付者，處五年以下有期徒刑、拘役或科或併科五十萬元以下
罰金。
以前項方法得財產上不法之利益或使第三人得之者，亦同。
前二項之未遂犯罰之。
洗錢防制法第2條
本法所稱洗錢，指下列行為：
一、意圖掩飾或隱匿特定犯罪所得來源，或使他人逃避刑事追訴
    ，而移轉或變更特定犯罪所得。
二、掩飾或隱匿特定犯罪所得之本質、來源、去向、所在、所有
    權、處分權或其他權益者。
三、收受、持有或使用他人之特定犯罪所得。
洗錢防制法第14條
有第二條各款所列洗錢行為者，處七年以下有期徒刑，併科新臺
幣五百萬元以下罰金。
前項之未遂犯罰之。
前二項情形，不得科以超過其特定犯罪所定最重本刑之刑。

附表：
編號 告訴人 詐騙方式 匯款時間 匯款金額 （新臺幣） 1 粘盈盈 詐欺集團成員於109年11月18日以通訊軟體「LINE」聯繫粘盈盈，向其佯稱：可將投資客無法取回之獲利數據取回云云，致粘盈盈陷於錯誤，依指示於右列時間匯款至本案郵局帳戶內。 109年11月26日12時47分 5萬元    109年11月26日12時50分 5萬元 2 江明騏（原名江迺迪） 詐欺集團成員於109年11月27日前某日，以通訊軟體「LINE」聯繫江明騏，向其佯稱：可幫忙操作投資外匯交易獲利云云，致江明騏陷於錯誤，依指示於右列時間匯款至本案郵局帳戶內。 109年11月27日19時53分 10萬元    109年11月27日19時54分 2萬5000元 

附件：卷宗代號對照表
簡稱 卷宗名稱 警一卷 屏東縣政府警察局東港分局東警分偵字第11030762900號卷 偵一卷 臺灣高雄地方檢察署110年度偵字第11061號卷 偵二卷 臺灣嘉義地方檢察署110年度偵字第9806號卷 偵三卷 臺灣嘉義地方檢察署110年度偵字第11097號卷 本院簡卷 臺灣高雄地方法院111年度簡字第979號卷 本院金簡上卷 臺灣高雄地方法院111年度金簡上字第52號卷